臺灣彰化地方法院民事判決　100年度訴字第786號
原　　　告　陳瑞鳳
被　　　告　張廷瑜
訴訟代理人　古學儒
訴訟代理人　簡毓森
上列當事人間請求侵權行為損害賠償事件，本院於民國100年11
月22日言詞辯論終結，判決如下：
    主  文
(一)被告應給付原告新臺幣肆拾萬貳仟肆佰伍拾玖元及自民國100
  年6月30日起至清償日止按週年利率百分之五計算之利息。
(二)原告其餘之訴駁回。
(三)訴訟費用由被告等連帶負擔分之三十五；餘由原告負擔。
(四)本判決原告以新台幣壹拾萬肆仟壹佰伍拾元為被告供擔保
  後得假執行。
(五)原告其餘假執行之聲請駁回。
    事實及理由
一、原告起訴主張略以：被告於民國（下同）99年10月4日下午
    ，駕駛牌照號碼2439-C5號自用小客車，沿彰化縣福興鄉中
    正，由北往南方向行駛，於同日16時20分許，行經中正路與
    舊鐵道之交岔口（按中正路設有閃光黃燈；舊鐵道路係設有
    閃光紅燈），欲右轉舊鐵道路時，本應注意兩車併行之間隔
    ，並隨時採取必要之安全措施，及行駛交岔路口時，轉彎車
    應讓直行車先行，而依當時情形，並無不能注意之情事，竟
    疏未注意，即貿然右轉，適有原告騎乘牌照號碼GX9-376號
    重型機車，亦沿中正路由北向南方向行駛，行經上開交岔路
    口時，兩車因此發生碰撞，致原告倒地，受有左側第七肋骨
    骨折及左肩、雙手、雙側膝關節挫傷並擦傷等傷害，因此本
    於侵權行為損害賠償法則，請求被告賠償(一)醫藥費新台幣（
    下同）13,286元。(二)受傷期間車資：10,000元。(三)受傷期間
    之工作收入減少之損失請假之薪資損失：50,100元×3＝
    150,300元。請假減少之績效獎金：50,100元。減少之
    年終獎金：501,000元×1.5×0.25＝18,787元影響晉級（
    因受傷當年度事病假超過28日留支原薪，影響爾後每年度之
    晉昇奉點）：一年12個月、績效1個月、年終1.5月，共14.5
    月：(一)（310－290）：00000-00000＝1000。1000×14.5＝
    14500。(二)（330-310）：00000-00000＝995。995×14.5＝
    14428。(三)（350-330）：00000-00000＝4130。4130×14.5
    ＝59885。(四)（370-350）：00000-00000＝1000。1000×14.
     5＝14500。(五)（390-370）：00000-00000＝1000。1000×
    14.5 ＝14500。(六)（410-3 90）：00000-00000＝1000。
    1000×14.5＝14500。(七)（430-410）：00000-00000＝995。
    995×14.5＝14428。(八)（450-430）：00000-00000＝1000。
    1000 ×14.5＝14500。(九)（475-450）：00000-00000＝7695
    。7695×14.5＝111578。(十)（500-475）：00000-00000＝
    1330 。1330×14.5＝19285。(十一)（525-500）：00000-00000
    ＝1335。1335×14.5＝19358。(十二)（550-525）：00000-0000
    0＝1330。1330×14.5＝19285。(十三)（575-550）：00000-000
    00＝1335。1335×14.5＝19358。(十四)（600-575）：00000-00
    000＝1330。1330×14.5＝19285。(十五)（625-600）：00000-0
    0000＝1330。1330×14.5＝19285。以上15年合計為388,675
    元。(四)另原告受傷後有氣喘、疼痛及左側躺不適，影響睡眠
    、生活品質，請求精神慰撫金50萬元。另自認有收到強制責
    任險11,520元，以上(一)(二)(三)(四)項共計為1,135,148元。求為
    判決(1)被告應給付原告1,135,148元及自起訴狀繕本送達被
    告翌日起至清償日止按年息百分之五計算之利息。
    (2)願供擔保請求宣告假執行。
二、被告則略以：對原告減少之年終獎金18,787元不爭外，另原
    告主張影響到晉升，認為僅第1年有影響其他部分無影響，
    求為判決駁回原告之訴等語資為抗辯。
三、本件原告主張被告過失傷害之事實，除被告業因該犯罪為本
    院判處拘役50日，如易科罰金，以1千元折算1日確定，有本
    院刑事庭100年度易字第150號刑事確定判決在卷可稽外，而
    被告犯過失傷害之原因事實復經原刑事庭送臺灣省彰化縣區
    車輛行車事故鑑定委員會鑑定，鑑定意見以：(一)張廷瑜駕車
    沿中正路由北往南右轉舊鐵道路方向行駛，屬右轉彎車應讓
    直行車之陳瑞鳳先行，但張員疏未注意及此，與右側沿中正
    路由北往南方向行駛之陳瑞鳳車發生撞擊。(二)陳瑞鳳駕車沿
    中正路由北往南方向行駛，應注意車前狀況，並隨時採取必
    要之安全措施，但陳員疏未注意及此，與同向左側沿中正路
    由北往南右轉舊鐵道路方向行駛之張廷瑜車發生撞擊，有鑑
    定書在卷外，另有業據其提出診斷書在卷足佐，是被告之侵
    權事實至堪認定，又本院參考上開鑑定書及車禍發生之一切
    情狀，認被告應負擔之侵權責任為百分之70，原告與有過失
    應負擔之過失比例為百分之30。按「因故意或過失，不法侵
    害他人之權利者，負損害賠償責任。」「不法侵害他人之身
    體或健康者，對於被害人因此喪失或減少勞動能力或增加生
    活上之需要時，應負損害賠償責任。」「不法侵害他人之身
    體、健康、名譽、自由、信用、隱私、貞操，或不法侵害其
    他人格法益而情節重大者，被害人雖非財產上之損害，亦得
    請求賠償相當之金額。」分別為民法第184條第1項前段、第
    193條第1項、第195條第1項所明定，是原告依據侵權行為損
    害賠償法則請求被告為給付即無不當，應予准許。
四、惟原請求被告賠償之費用，是否應予准許，分述為次：醫療
    費用部份：（壹）醫療費用：原告請求13,286元，業其據提
    出醫院診斷書及醫療收據為據，此部分請求即無不當。（貳
    ）交通費10,000元，原告住溪湖前往財團法人彰化基督教醫
   院鹿基分院（下稱鹿基醫院）尋求治療，依該院診斷書原告
   除急診就診當日外，追蹤治療共計10次，建議持續門診治療
   ，則原告請求之交通費即屬相當。（）原告請求考績獎金
   50,100元及年終獎金因請假3月損失四分一獎金為18, 787元
   ，有原告所提請假單為證，原告此部分所請即無不當。（肆
   ）另原告請求因本事件請病假超過28日99年度考績留支原薪
   影響爾後之薪俸晉級一事，按原告為彰化縣立鹿港國民中學
   教師兼導師有其提出之教職員成績考核通知書可稽，依公立
   高級中等以下學校教師成績考核辦法，教師如以教學為中心
   業務觀察，該辦法第4條第1項第(一)款規定按課表上課，教法
   優良，進度適宜。除晉本薪或年功薪一級外並給予二個月薪
   給額總額一次獎金。該績效獎金即相當於公務員考績甲等，
   實務界運作約占老師人數總額之9成，另4條2項(一)款教學認真
   ，進度適宜。除晉本薪或年功薪一級外，並給與一個半月薪
   給總額之一次獎金。該績效獎金相當於公務員考績法之乙等
   仍可晉級，是原告因為病假超過28日而留支原薪，為其授課
   學校按同辦法第4條第3項第(七)款事病假超過28日，留支原薪
   之規定核定績效之結果，自已影響原告爾後逐年俸級之升遷
   ，且原告提出最近5年之教職員成績考核列上開考核辦法第4
   條第1項第(一)款，有考核通知書可稽，適見其教學表現優良，
   展望未來考核，獲晉級考核可能性自遠大於留支原薪，即除
   非有第4條第3項第(一)款之情形即教學成績平常，勉能符合要
   求，本件原告過往並無該情形，以原告現狀應認原告每年至
   少均有晉級之可能，即使再不濟，即表現稍遜色，亦應有前
   條規定之第2項(一)款教學認真，進度適宜。除晉本薪或年功薪
   一級外，並給與一個半月薪給總額之一次獎金。相當於公務
   員考績法之乙等仍可晉級之情形，是被告車禍確導致原告受
   傷而影響其晉級速度，即較不受傷時慢一年晉級，堪認兩者
   有相當因果關係，又所謂相當因果關係，係以行為人之行為
   所造成的客觀存在事實，為觀察的基礎，並就此客觀存在事
   實，依吾人智識經驗判斷，通常均有發生同樣損害結果之可
   能者，即有相當果關係（見最高法院82年台上字第2161號判
   決）。是本件原告請求被告賠付晉級差額除一年12個月、績
   效1獎金個月、年終獎金1.5月，共14.5月：除100年度(一)（31
   0－290）：00000-00 000＝1000。1000×14.5＝14500。不必
   扣除中間利息外，餘依霍夫曼公式扣除中間利息計算如下（
   公式為X＝A÷（1＋N×R；A為每年應付金額，N為年間隔率，
   R為年利率，X為某年後，應付A時，現在應付時總額）：(二)（
   330-3 10）：00000-00000＝995。995×14.5＝14428。14428
   ÷（1＋1×0.05）＝13741（元以下四捨五入，下同）(三)（35
   0-330）：00000-00000＝4130。4130×14.5＝59885。59885
   ÷（1＋2×0.05）＝54441。(四)（370-350）：00000-00000＝
   1000。1000×14.5＝14500。14500÷（1＋3×0.05）＝12609
  。(五)（390-370）：00000-00000＝1000。1000×14.5＝14500
  。14500÷（1＋4×0.05）＝12083。(六)（410-390）：00000-0
   0000＝1000。1000×14.5＝14500。14500÷（1＋5×0.05）
   ＝11600。(七)（430-410）：00000-00000＝995。995×14.5＝
   14428。14428÷（1＋6×0.05）＝11098。(八)（450-430）：0
   0000-00000＝1000。1000×14.5＝14500。14500÷（1＋7×0
   .05）＝10740。(九)（475-450）：00000-00000＝7695。7695
   ×14.5＝111578。111578÷（1＋8×0.05）＝79699。(十)（50
   0-475）：00000- 00000＝1330。1330×14.5＝19285。19285
   ÷（1＋9×0.05）＝13300。(十一)（525-500）：00000-00000＝
   1335。1335×14.5＝19358。19358÷（1＋10×0.05）＝1290
   5。(十二)（550-525）：00000- 00000＝1330。1330×14.5＝192
   85。19285÷（1＋11×0.05）＝12442。(十三)（575-550）：000
   00-00000＝1335。1335×14.5＝19358。19358÷（1＋12×0.
   05）＝12099。(十四)（600-575）：00000- 00000＝1330。1330
   ×14.5＝19285。19285÷（1＋13×0.05）＝11688。(十五)（625
   -600）：00000-00000＝1330。1330×14.5＝19285。19285÷
   （1＋14×0.05）＝11344。。以上15年除扣除第2年至第15年
   之中間利息後合計為294,289元。原告所請於此範圍為合法適
   當，應予准許，超過部分不應准許。（伍）精神慰藉金部份
   ：查原告受傷多處，肉體、精神確受極大痛苦，本院斟酌實
   際情況，及兩造之身分、地位，原告請求50萬元，自嫌過高
   應予核減為20萬元，方屬公允，逾此數額之請求，為無理由
   。綜上所述，原告本於侵權行為規定，請求被告賠償，於（
   壹）13,286元。（貳）10,000元。（）68,887元。（肆）
   294,289元（伍）20萬元合計586,426元範圍內，為屬正當，
   又依強制汽車責任保險法第32條規定「保險人依本法規定所
   為之保險給付，視為被保險人損害賠償金額之一部分，被保
   險人受賠償請求時，得扣除之，本件原告自認受有強制汽車
   責任險11,520元之給付，本件自應扣除上開金額後為574,942
   元（586,462元-11,520元＝574,942元。），被告應負擔百分
   之70責任為402,459元（574,942元×70％＝402,459元），因
   原告與有過失，應付擔百分之30責任，原告所請於402,459元
   範圍內有理由，餘逾此範圍之請求，則非有據，應予駁回，
   又其併請求自起訴狀繕本送達被告翌日（即當庭收到繕本之
   翌日即100年6月30日）起至清償日止之法定遲延利息，核無
   不合併予准許。
五、另原告請求被告給付機車修理費4000元，依刑事訴訟法第
    487條第1項規定「因犯罪而受損害之人，於刑事訴訟程序得
    附帶提起民事訴訟，對於被告及依民法負賠償責任之人，請
    求回復其損害。」，因刑法第354條不處罰過失毀損罪，原
    告提起附帶民事訴訟即不合法不准許外，另原告請求被告給
    付病假期間工作損失共計150,300元，因教師請假國家仍給
    與薪俸，原告至多僅多支付代課鐘點費，原告就此無法舉證
    ，其此部分請求即為無理由，應予駁回。
六、原告陳明願供據保，聲請宣告假執行，經核其勝訴部份，合
    於法律規定，爰酌定相當擔保金額宣告之；其餘假執行之聲
    請，因訴之駁回而失所附麗，不予准許。
七、結論：本件原告之訴，為一部有理由，一部無理由，並依民
    事訴訟法第79條、第390條第2項，判決如主文。
中    華    民    國  100    年    12    月    13    日
                  民事第二庭    法  官  李言孫
以上正本係照原本作成。
如不服本判決，應於判決送達後20日內向本院提出上訴狀。如委
任律師提起上訴者，應一併繳納上訴審裁判費。
中    華    民    國  100    年    12    月    13    日
                                書記官  林曉汾